臺灣高等法院花蓮分院刑事判決　　　　　　　　　　　九十一年度上訴字第七二號
　　上　訴　人
　　即　被　告　乙○○
　　　　　　　　原名吳增財）.
　　指定辯護人　丙○○
右上訴人即被告乙○○因偽造有價證券案件，不服臺灣台東地方法院九十年度訴字第
二一五號，中華民國九十一年二月二十七日第一審判決（起訴案號：臺灣台東地方法
院檢察署九十年度偵字第一四五四號）提起上訴，本院判決如左：
    主    文
原判決撤銷。
乙○○無罪。
    理    由
一、公訴意旨略以：被告乙○○於民國（下同）八十八年九月十五日，在台東市○○
    路○段一三一號住處，因欲向大同股份有限公司台東分公司（以下簡稱大同公司
    ）購買電腦，未經其配偶甲○○及友人丁○○之同意，竟意圖供行使之用，偽造
    面額新台幣（下同）三萬二千三百六十四元、票載發票日為八十八年九月十五日
    之本票一張，並在該紙本票發票人欄處偽簽甲○○、丁○○之簽名並盜蓋甲○○
    之印章後，交付予大同公司以行使之，因認乙○○涉有刑法第二百十七條第一項
    偽造署押，第二百零一條第一項、第二項偽造有價證券並持以行使之罪嫌云云。
二、按犯罪事實應依證據認定之，無證據不得推定其犯罪事實；又不能證明被告犯罪
    者，應諭知無罪之判決，刑事訴訟法第一百五十四條、第三百零一條第一項分別
    定有明文。再按告訴人之告訴，本以使被告受刑事訴追為目的，故其陳述是否與
    事實相符，自應調查其他證據，以資審認，茍其所為攻擊之詞，尚有瑕疵，則在
    此瑕疵未予究明以前，即不能遽採為斷罪之基礎；且事實之認定，應憑證據，如
    未能發現相當證據，或證據不足以證明，自不能以推測或擬制之方法，為裁判基
    礎，最高法院分別著有六十九年台上字第一五三一號、四十年台上字第八十六號
    判例可資遵循。
三、訊據被告固不否認其有於系爭本票發票欄上簽立告訴人甲○○及被害人丁○○之
    名字，並持以行使之事實，惟堅決否認有刑法第二百十七條第一項偽造署押，第
    二百零一條第一項、第二項偽造有價證券並持以行使之犯行，辯稱：伊當初欲向
    大同公司以分期付款方式購買電腦，大同公司告知需開立本票以供擔保，其中並
    需要兩名店保（以公司或商號為發票人），伊遂告知告訴人甲○○請其當買受人
    ，告訴人甲○○同意後即在系爭本票上蓋章，伊並請友人丁○○及伊以各自之商
    店分別擔任店保，經丁○○同意並交付店章、私章及身分證給伊後，伊即在系爭
    本票上自行簽立甲○○及丁○○之名字等語。經查：
（一）經本院訊問告訴人甲○○，其於本院證稱：被告要買電腦之前有告訴伊，但有
      無告知要以伊名義購買，伊已不記得，印象中係沒有，不過也沒辦法確定，伊
      也不記得被告有無要伊當保證人，當初之所以向檢察官申告，是因為大同公司
      以伊為發票人，申請本票裁定，伊才提起申告，伊不曉得買電腦還要簽發本票
      等語（參本院九十一年六月二十四日訊問筆錄），故告訴人甲○○雖於警訊、
      偵查、原審對被告偽簽本票之犯行指述歷歷，然實際上其對於被告是否確實未
      得其同意即以其名義向大同公司購買電腦乙節，僅稱伊不記得云云，則被告簽
      發本票是否確實未經告訴人同意，即滋懷疑。再據證人即與被告接洽購買電腦
      事宜之大同公司職員陳俊杰證稱：伊已忘記本件買賣有無進行對保程序，但通
      常會對保。被告之太太（告訴人甲○○）後來有到店裡來繳分期付款之錢，繳
      完款後伊會立即開立收據，通常係以電腦開立之收據給付，但是沒有電腦時，
      才以人工手寫，收據上均會寫買受人等語（參本院九十一年五月二十七日訊問
      筆錄），再觀以卷附「訂購大同產品繳款保證書」，被告於申購人欄除填載告
      訴人甲○○之名字外，尚留下（０８９）３２５６４９及000000000
      0等市內電話號碼與手機號碼，經詢以告訴人甲○○，其亦自承該二支電話號
      碼係屬其使用，平日與被告係各自使用各自之手機，則倘被告確係未得告訴人
      甲○○之同意即以其名義申購電腦，焉會留下告訴人甲○○正確的電話號碼供
      大同公司對保用，嗣後又焉會委由告訴人甲○○親赴大同公司繳款，使告訴人
      甲○○有機會從大同公司開立之收據中得知自己方為買受人之事實；復參以被
      告提出之紙條乙紙，其上載明「老公，要對保的證件我放在桌上，你自己去對
      保，我今天要出差」等語，經提示予告訴人甲○○，告訴人自承：該紙條係伊
      所寫，當時一直到現在，伊及被告沒有購買要對保之商品，所以這字條應該係
      本件購買電腦時所簽，足證告訴人於被告購買電腦之初，即知並同意被告以其
      名義為買受人無訛，僅因歷時甚久、印象不清晰，始於接獲法院之本票裁定時
      甚感不解而向檢察官提起本件申告。
（二）告訴人甲○○既同意被告以其名義分期付款購買電腦，並願提供證件配合被告
      ，完成買受產品之對保程序，自有願承受被告分期付款無法按時繳納時，需由
      其清償債務之風險，依常理亦可推知告訴人當會配合被告完成分期付款買賣程
      序所需之一切手續。則參以告訴人自承：伊從前有分期付款購買車子，那時也
      有簽發本票（參本院九十一年六月二十四日訊問筆錄）之情，故本件出賣人即
      大同公司要求買受人需出具本票供擔保用，即應為告訴人客觀生活經驗所知悉
      ，故被告於買賣時認為代告訴人簽發本票供擔保用，係屬於告訴人同意之範圍
      內，亦符常情，從而被告於本票上簽署告訴人甲○○名字，亦乏被告有偽造署
      押及偽造有價證券之犯罪故意。
（三）再證人丁○○於本院證稱：被告當初告訴伊要買電腦，請其當保證人，伊遂提
      供印章及身分證，伊也不太清楚保證人之義務，當初想說被告若要簽發本票也
      就算了，因為金額不多，所以程序上需要，伊都願意配合。被告沒有提及要以
      他太太即告訴人甲○○為買受人，但因被告為保證人，即使以其太太為買受人
      ，伊也願意作保等語（參本院九十一年五月二十七日訊問筆錄），足證證人丁○○同意為被告作保並未言明作保形式為何，也未限定被告本身需為買受人或
      保證人，而係以擔保被告交易信用為實質之目的。且依社會常情，應友人之邀
      為其作保，除簽發保證書外，以擔任本票發票人為擔保形式者亦所多有，故被
      告以證人丁○○同意為其作保而認為丁○○即係同意由其代簽名字於系爭本票
      供擔保用，衡情並無違常理，且與證人丁○○前開證詞無違，故亦難以被告於
      系爭本票上簽署證人丁○○之名字，即認被告有偽造該證人之署押及偽造有價
      證券罪之犯行。
    綜上所述，公訴人起訴被告涉有刑法第二百十七條第一項偽造署押，第二百零一
    條第一項、第二項偽造有價證券並持以行使之罪嫌，惟被告於系爭本票上分別簽
    署告訴人甲○○及證人丁○○之名字於發票人欄，係分別經該二人同意，自難認
    有何偽造署押、偽造有價證券並持以行使之犯行。此外，本院復查無其他積極證
    據，足資證明被告確有公訴人所指之犯行，不能證明被告犯罪，揆諸首揭意旨，
    應對被告為無罪之判決。原審未察，遽為被告有罪之判決，尚有未合。被告上訴
    否認犯罪，指摘原判決不當，為有理由，應將原判決撤銷，並諭知被告無罪之判
    決。
據上論斷，應依刑事訴訟法第三百六十九條第一項前段、第三百六十四條、第三百零
一條第一項前段，判決如主文。
本案經檢察官邱雲昌到庭執行職務。
中      華      民      國      九十一      年      八    月    十二    日
                                    審判長法官  謝  志  揚
                                          法官  莊  謙  崇
                                          法官  賴  淳  良
右正本證明與原本無異。
如不服本判決應於判決送達後十日內向本院提出上訴狀。如未述理由者，並應於提
出上訴狀後十日內向本院補提理由狀（須附繕本）。
                                        書記官  邱  廣  譽
中      華      民      國      九十一      年      八    月    十二    日
